【裁判字號】    90,上易,962
【裁判日期】    900620
【裁判案由】    竊盜等
【裁判全文】
臺灣高等法院高雄分院刑事判決    九十年度上易字第九六二號
    上訴人
    即被告  甲○○
右上訴人因妨害公務案件，不服臺灣屏東地方法院九十年度易字第二二號中華民國九
十年四月六日第一審判決（起訴案號：臺灣屏東地方法院檢察署八十九年度偵字第六
六九七號），提起上訴，本院判決如左：
      主      文
原判決關於妨害公務及執行刑部分撤銷。
甲○○對於公務員依法執行職務時，施強暴，處有期徒刑肆月，如易科罰金以佰元
折算壹日。
      事      實
甲○○於八十九年十一月二十六日上午七時十分許，駕駛其所竊取ＷＪ─０六六九號
贓車載運行竊而來之贓物白鐵軸心一批（竊盜部分經法院判處有期徒刑一年確定），
行經屏東縣屏東市○○路與民生路口等紅綠燈時，為屏東縣警察局屏東分局民生派出
所警員徐勝雄、許玉文攔檢，徐、許二員警打開ＷＪ─０六六九號自小客車車門，並
站立車門旁，表明係警方人員，要求甲○○下車接受檢查，詎甲○○明知車門旁有執
行職務之員警二人，竟基於妨害公務之犯意，急速倒車迴轉衝撞員警而逃逸，幸經警
員徐勝雄、許玉文閃躲得宜始未被撞及，員警在後追緝共射擊十五發子彈後，致甲○
○左大腿遭板金刺傷，於屏東市○○路明正國中前被警逮捕而查獲。案經屏東縣警察
局屏東分局移送臺灣屏東地方法院檢察署檢察官偵查起訴。
      理      由
一、訊據上訴人即被告甲○○矢口否認有妨害公務犯行，辯稱：我沒有開車衝撞警員
    ，當警方攔檢時，我以為是要打伊，而受到驚嚇，就趕快開車要走，並無妨害公
    務之故意云云。經查，右揭事實，業據上訴人即被告甲○○於警訊供承：「警方
    在屏東市○○路十八號前將我攔截，因我為了逃逸而迴轉衝撞員警」等語（警卷
    二頁反面），核與目擊證人黃少山證稱：「：：乘機車之人（員警）往自小客車
    駕駛座門打開，並叫駕駛人（被告）下車，忽然自小客駕駛急速倒車迴轉衝撞盤
    查的人，幸該員閃避得宜：：」等情相符，並經證人徐勝雄、許玉文、邱茂郎、
    世綱於原審結證屬實（一審卷十九─廿三頁、卅七─卅九頁），復有現場照片
    三張、警員報告書一份附卷可佐，被告上開辯解，自非可採，罪證明確，犯行堪
    以認定。
二、被告甲○○對於公務員依法執行職務時，施強暴之行為，係犯刑法第一百三十五
    條第一項之妨害公務罪。
三、原審就妨害公務部分論罪科刑，固非無見；惟查，科刑之判決書對於犯罪事實必
    須詳加認定，而後於理由內明其認定犯罪事實所憑之證據，及其認定之理由，
    方足以資論罪科刑。本件被告對於公務員依法執行職務時，係以「強暴」手法為
    之，已如前述，而原判決主文就此未予明確記載，僅泛稱「犯刑法第一百三十五
    條第一項之罪」，究係以「強暴」或「脅迫」手法為之，並未具體認定，自有未
    當；又原判決事實欄針對被告妨害何人執行公務，亦未詳加認定，有事實認定不
    明確之違失，亦有未合。被告上訴意旨否認犯罪，指摘原判決不當，雖無理由，
    惟原判決此部分既有可議，自屬無可維持，應將之連同執行刑予以撤銷改判。審
    酌被告行竊後遭警方攔檢，竟駕車衝撞警員，惡性非輕，惟念警員並未受傷，實
    害未生等一切情狀，仍如原審量處有期徒刑四月。被告犯罪行為後刑法第四十一
    條已於九十年一月四日修正，同年月十日公佈，同年月十二日施行，修正後第四
    十一條第一項規定：「犯最重本刑為五年以下有期徒刑之刑之罪，而受六個月以
    下有期徒刑或拘役之宣告，因身體、教育、職業、家庭之關係或其他正當事由，
    執行顯有困難者，得以一元以上三元以下折算一日，易科罰金。但確因不執行所
    宣告之刑，難收矯正之效，或難以維持法秩序者，不在此限。」，然依刑法第二
    條第一項前段規定，行為後法律有變更者，原則上適用裁判時之法律，復經新舊
    法比較結果，新修正之條文對於易科罰金之條件並無不利於行為人，依刑法第二
    條第一項前段規定，應依新修正之刑法第四十一條第一項規定，諭知易科罰金之
    折算標準。
據上論結，應依刑事訴訟法第三百六十九條第一項前段、第三百六十四條、第二百九
十九條第一項前段、刑法第一百三十五條第一項、第二條第一項前段、第四十一條第
一項、罰金罰鍰提高標準條例第一條前段、第二條，判決如主文。
本案經檢察官郭振昌到庭執行職務。
中    華    民    國      九十      年       六       月     二十     日
                              臺灣高等法院高雄分院刑事第二庭
                                  審判長法官  曾永宗
                                        法官  邱永貴
                                        法官  鄭月霞
右正本證明與原本無異。
不得上訴。
                            書記官  張寶花
中    華    民    國      九十      年       六       月    二十一    日
附錄：本判決論罪科刑法條：
刑法第一百三十五條第一項
對於公務員依法執行職務時，施強暴脅迫者，處三年以下有期徒刑、拘役或三百元以
下罰金。
                                                                        Ｄ


司法院資訊處製作；財團法人民間司法改革基金會備份。
